臺灣新竹地方法院民事判決　　　　　　 99年度審訴字第542號
原　　　告　林詩鴻
訴訟代理人　李霖翔
被　　　告　彭淑娟
訴訟代理人　徐國楨律師
上列當事人間損害賠償事件，本院於民國100年8月16日辯論終結
，判決如下：
    主  文
原告之訴駁回。
訴訟費用由原告負擔。
    事實及理由
壹、程序部分：
    本件原告經合法通知，未於最後言詞辯論期日到場，核無民
    事訴訟法第386條各款所列情形，爰依被告聲請，由其一造
    辯論而為判決。
貳、實體部分：
一、原告主張：
    緣被告原係門牌號碼為新竹市○○路一七一號三樓及四樓房
    地（以下簡稱系爭房地）之所有權人，惟被告卻與訴外人姜
    春蓮共同基於詐騙原告款項之合意，於民國九十五年九月間
    ，由姜春蓮出面向原告表示：其係賣方彭淑娟之代理人，彭
    淑娟願出售系爭房地予原告，且系爭房地至少可向銀行貸得
    新台幣（下同）二千八百萬元，若無法貸得上開款項，賣方
    會將所收受買方即原告交付之價金返還予原告，契約視為無
    效等語，致原告陷於錯誤，而於九十五年九月間與被告之代
    理人姜春蓮，就系爭房地簽訂買賣合約，並於簽約後，共交
    付價金三百二十五萬元予賣方。詎料其後銀行就系爭房地並
    未核貸款項，而被告卻與姜春蓮串通合謀，謊稱原告與姜春
    蓮為股東關係，並於九十九年十月五日，將系爭房地過戶登
    記予訴外人展立欣有限公司名下，而以上開手段詐騙取得原
    告之三百二十五萬元，是被告已對原告構成侵權行為。是原
    告爰基於民法侵權行為損害賠償之法律關係，為本件之請求
    ，並聲明：被告應賠償、給付原告三百二十五萬元；訴訟費
    用由被告負擔。
二、被告之答辯：
    被告否認有與姜春蓮共謀向原告騙取價金三百二十五萬元，
    且否認於九十五年九月間有授權姜春蓮擔任被告之代理人，
    而與原告簽訂買賣契約，並出售系爭房地予原告之情，且被
    告亦未收取原告之任何價金，事實上原告係向姜春蓮購買系
    爭房地，而原告於一百年五月二十六日庭提之九十五年九月
    十二日簽訂之該買賣契約書（以下簡稱系爭契約書），其契
    約末之簽名欄之出賣人乃係姜春蓮而非被告，至於該契約前
    面之賣主處，雖有「彭淑娟」之三字，但非被告所寫，係姜
    春蓮冒用被告之名義所簽立。又姜春蓮前雖曾於九十四年八
    月二十四日向被告購買系爭房地，惟因其未能給付尾款予被
    告，雙方乃合意解約，之後被告始再行出售系爭房地予訴外
    人展立欣有限公司，並過戶登記至該公司名下，並無何不法
    可言。是原告主張被告與姜萶蓮共同詐騙其價金三百二十五
    萬元，對其構成侵權行為乙節，顯不可採。況縱認（假設語
    氣）被告真有對原告構成侵權行為，惟原告之請求權亦罹於
    時效消滅，被告亦為時效之抗辯。並聲明：請求駁回原告之
    訴；訴訟費用由原告負擔。
三、本院之判斷：
（一）原告上開主張之情，固據其提出系爭契約書影本一份為證
      ，惟為被告所否認，並以前揭情詞置辯。查：
  １、系爭契約書於其前言中，固記載「買主」係本件之原告、
      賣主係「彭淑娟」，惟於彭淑娟三字之下方，另有「姜春
      蓮」三字之簽名及用印，且於契約末之簽名欄內，其中「
      賣主」欄內，係簽有「萎春蓮」之名字，並有姜春蓮之用
      印。而因被告否認其當時有授權姜春蓮代理其出賣系爭房
      地予原告，並與原告簽訂系爭契約書，而原告就此亦未舉
      證證明，是原告主張：被告於九十五年九月間，有委託姜
      春蓮代理其出售系爭房地予原告，並由姜春蓮代理被告與
      原告簽訂系爭契約書之情，已難以採認。
  ２、次查，原告前於九十八年間，以其上開主張之情，並以被
      告與姜春蓮及姜春蓮之夫李明豪共同詐騙其三百二十五萬
      元為由，向台灣新竹地方法院檢察署（以下簡稱新竹地檢
      署）對被告及姜春蓮等人提起刑案詐欺罪之告訴，於該案
      偵查中，姜春蓮曾於九十八年九月三十日偵查中陳稱：..
      .房子原先是我買的，未辦完過戶，經仲介說告訴人（即
      本件原告）要向我買房子，當時與告訴人成交價約一、二
      千萬元...等語，另被告之夫李明豪於上開刑案之九十八
      年十二月十六日之偵查中陳稱：...契約不是我們簽的，
      是他們（指原告與姜春蓮）自己寫的。我們的房子是賣給
      姜春蓮...我沒有收到林詩鴻的票，他們之間的買賣是他
      們的事，我是與姜春蓮交易...等語，而本件被告於同日
      之偵查中係陳稱：對李明豪上開所述無意見，生意都是我
      先生在處理等語；另姜春蓮於九十九年八月十一日偵查中
      亦陳稱：我於九十四年八月跟彭淑娟買房子，我是用我的
      名義再轉賣...林詩鴻前後交付二張支票，一張是一百萬
      元，一張是二百二十五萬元，都是我去兌現的等語，並有
      李明豪於上開偵查案中提出之二份均記載買方為姜春蓮、
      賣方為彭淑娟之買賣契約書影本在卷可憑。而經本院當庭
      提示上開偵查筆錄之內容及買賣契約書影本予原告之訴訟
      代理人後，原告之訴訟代理人亦表示無意見等語（見本件
      一百年五月二十六日言詞辯論筆錄）。是參酌上開姜春蓮
      、李明豪及被告於偵查中陳述之內容及該二份買賣契約書
      之內容，被告辯稱其係將系爭房地出售予姜春蓮，而原告
      係向姜春蓮購買系爭房地，被告並未取得原告交付之價金
      之情，尚非無據。準此，原告既係向姜春蓮購買系爭房地
      ，非向被告所買受，被告亦未取得原告交付之價金，則原
      告主張被告與姜春蓮共謀而委由姜春蓮出面佯與原告簽訂
      系爭契約書，藉此以詐騙原告之價金三百二十五萬元乙節
      ，即難以採認。且上開偵查案件經檢察官偵查結果，亦認
      被告並無詐騙原告款項之行為，而對被告為不起訴處分確
      定之情，亦據本院依職權調取新竹地檢署九十九年度偵字
      第七四五九號卷（含九十八年度他字第一七二五號卷）查
      明無訛。
  ３、此外，原告亦未能進一步舉證證明被告確有詐騙其價金三
      百二十五萬元之事實存在，是原告上開之主張，難以成立
      。
（二）依上所述，難認被告有原告所稱詐騙其價金三百二十五萬
      元之侵權行為存在。從而，原告主張依侵權行為損害賠償
      之法律關係，訴請被告賠償、給付其三百二十五萬元，於
      法並無理由，應予以駁回。
（三）本件判決之基礎已臻明確，兩造其餘之攻擊、防禦方法及
      舉證，核與判決結果無影響，爰不一一予以論列，併此敘
      明。
四、結論：本件原告之訴為無理由，依民事訴訟法第385條第1項
    前段、第78條，判決如主文。
中    華    民    國   100    年    8     月    31    日
                  民事第二庭    法      官  鄭政宗
以上正本係照原本作成。
如對本判決上訴，須於判決送達後 20 日內向本院提出上訴狀。
如委任律師提起上訴者，應一併繳納上訴審裁判費。
                                書記官  蔡美如
中    華    民    國   100    年    8     月    31    日